【裁判字號】    97,上易,1047
【裁判日期】    980225
【裁判案由】    傷害
【裁判全文】
臺灣高等法院高雄分院刑事判決        97年度上易字第1047號
上  訴  人  臺灣高雄地方法院檢察署檢察官
被      告  甲○○
上列上訴人因被告傷害案件，不服臺灣高雄地方法院97年度審易
字第1889號中華民國97年10月31日第一審判決（起訴案號：臺灣
地方法院檢察署97年度偵字第23222 號），提起上訴，本院判決
如下：
     主  文
原判決撤銷。
甲○○犯傷害罪，處有期徒刑伍月，如易科罰金，以新臺幣壹仟
元折算壹日。扣案水果刀壹把沒收。
     事  實
一、甲○○與乙○○係鄰居關係，乙○○前因防火牆佔用土地及
    甲○○之小孩在其騎樓玩耍遭其斥責，而與甲○○及其員工
    發生爭執及互毆，雙方心存芥蒂，民國（下同）97年5 月19
    日凌晨0 時12分許，乙○○因鞋子積存細砂，而在高雄市○
    ○區○○路244 號前水溝敲打清理，甲○○認乙○○持不詳
    器物蓄意敲打牆壁干擾，因而出面質問乙○○，雙方一言不
    和，詎甲○○竟基於傷害人之身體之犯意，持其所有水果刀
    毆打乙○○，致乙○○受有頭皮撕裂傷2 處、左前額撕裂傷
    、右下眼眶撕裂傷及左手第一、第二手指擦傷等傷害，警方
    據報後前往上址扣得甲○○所供傷害所用之水果刀1 把（扣
    於高雄市政府警察局苓雅分局福德派出所）。
二、案經乙○○訴由本署及高雄市政府警察局苓雅分局函送偵辦
    。
     理  由
一、訊據被告甲○○對於事實欄所載傷害告訴人乙○○成傷之事
    實供認不諱，核與告訴人乙○○於警、偵訊及本院審理時陳
    述情形大致相符。而告訴人乙○○確受有頭皮撕裂傷2 處、
    左前額撕裂傷、右下眼眶撕裂傷及左手第一、第二手指擦傷
    等傷害之事實，有高雄醫學大學附設中紀念醫院所出具診斷
    證明書及檢送病歷表影本在卷可憑，被告甲○○自白與事實
    相符，堪可採信，犯行洵堪認定。上開診斷證明書、病歷表
    係從事醫療業務於業務上過程所製作之紀錄文書及證明書，
    並無顯不可信之情況，依刑事訴訟法第159 條之4 第2 款之
    規定，有證據能力。告訴人乙○○於檢察官偵查中之證述，
    亦無顯不可信之情事，依同法第159 條之1 第2 項規定亦有
    證據能力。告訴人乙○○於警詢中所為證述，被告甲○○知
    悉該陳述係傳聞證據，而於本院審理時表示無意見，本院審
    酌該傳聞證據警方依法定程序所取得，並無違法或不當等情
    事，認援為認定犯罪事實之證據尚屬適當，依同法第159 條
    之5 之規定亦有證據能力。
二、核被告甲○○所為，係犯刑法第277 條第1 項之傷害罪。
三、原審認被告甲○○犯罪事證明確，據以論罪科刑，固非無見
    ；惟按刑之量定固為實體法上賦予法院得為自由裁量之事項
    ，但此項職權之行使，並非得恣意為之，仍應受比例原則、
    平等原則、罪刑相當原則之支配（最高法院97年度台上字第
    5308號判決意旨參照）。本件被告甲○○持水果傷害告訴人
    乙○○致其受有頭皮撕裂傷、左前額撕裂傷、右下眼眶撕裂
    傷，犯罪手段及傷害情節非輕，原判決僅量處拘役59日，顯
    違罪刑相當原則。檢察官循告訴人乙○○之請求聲明上訴，
    以原判決量刑過輕，指摘原判決不當，為有理由。檢察官循
    告訴人乙○○之請求聲明上訴上訴意旨雖又以：案扣案水果
    刀並非一般家庭用水果刀，而係刀刃二面俱成鋸齒狀之鋒利
    金屬製品，且頭部係人體重要部位，若持上開刀械往人體頭
    部攻擊，極可能導致死亡之結果；被告既可預見上情，竟仍
    持刀攻擊告訴人頭部，足見被告具有殺人之未必故意，原審
    認定被告僅犯傷害罪嫌，顯有未當等語，指摘原判決不當。
    惟殺人與傷害之區別，在於下手加害時有無死亡之預見為斷
    ，至受傷處所是否為致命部位及傷痕之多寡、輕重如何，僅
    足供認定有無殺意之參考，不能為區別殺人與傷害之絕對標
    準（最高法院19年上字第718 號判例參照）。本件被告甲○
    ○自始均否認有殺害告訴人乙○○之犯意，亦否認所持者係
    持雙鋸齒狀鋒利刀械，而如前所述，而扣得刀械並非雙面鋸
    齒狀，此有照片在卷可憑（見他字卷第16頁），經本院向高
    雄醫學大學附設中紀念醫院函查結果，亦僅覆稱：董君主訴
    遭人攻擊，頭部撕裂傷、左前額撕裂傷、右眼眶撕裂傷及左
    手多處撕裂傷（見本院上易卷第22頁），參以所受者係撕裂
    傷，而非深入要害之穿刺傷，且水果刀係銳利之器物，如被
    告甲○○確有殺害被害人乙○○之犯意，以水果刀驟然猛刺
    必然深及要害，因此，被告甲○○辯稱無殺人之犯意，應屬
    可信，且檢察官於起訴時亦認其僅涉傷害罪嫌，是檢察官循
    告訴人之請求，指摘原判決未論以殺人未遂罪云云，為無理
    由，惟如上所述，原判決確有量刑失當之瑕疵，自應由本院
    將原判決撤銷，並審酌被告甲○○與被害人乙○○為鄰居，
    本應和睦相處、互相尊重，僅因乙○○認蓄意敲打牆壁，即
    率而持刀毆打被害人乙○○，對被害人乙○○所造成之傷害
    及身心痛苦難以言喻，且迄未賠償所受損害，惟犯後坦承犯
    行，前此並無任何犯罪前科，有臺灣高等法院被告前案紀錄
    表在卷足憑等一切情狀，量處如主文第2 項所示之刑，並諭
    知易科罰金之折算標準。被告甲○○用以傷害之水果刀（扣
    於高雄市警察局苓雅分局福德派出所，有扣押物品清單附在
    警卷可憑），係其所有，此經其自承在卷，且係供本件犯罪
    所用之物，爰依刑法第38條第1 項第2 款宣告沒收。
據上論斷，應依刑事訴訟法第369 條第1 項前段、第364 條、第
299 條第1 項前段，刑法第277 條第1 項、第41條第1 項前段、
第38條第1 項第2 款，刑法施行法第1 條之1 ，判決如主文。
本案經檢察官李門騫到庭執行職務。
中    華    民    國    98    年    2     月    25    日
                  刑事第四庭    審判長法  官  蕭權閔
                                      法  官  陳吉雄
                                      法  官  李嘉興
以上正本證明與原本無異。
不得上訴。
中    華    民    國    98    年    2     月    25    日
                                      書記官  郭榮芳
附錄本判決論罪科刑法條：
刑法第277條第1項
傷害人之身體或健康者，處 3 年以下有期徒刑、拘役或 1 千元
以下罰金。


司法院資訊處製作；財團法人民間司法改革基金會備份。
